#  R 기초

## 산술연산

|연산자|의미|
|:---:|:---:|
|+|덧셈|
|-|뺄셈|
|*|곱셈|
|/|나눗셈|
|%%|나눗셈의 나머지|
|^|제곱|

<br>

## 산술연산 함수

|함수|의미|
|:---:|:---:|
|log()|로그함수|
|sqrt()|제곱근|
|abs()|절대값|
|factorial()|계승(factorial)|
|sin(), cos(), tan()|삼각함수|

```{r, eval = FALSE}
log(10)
sqrt(16)
abs(-7)
factorial(3)
sin(pi/2)
```

<br>

## 주석(comment)
+ 명령문의 의미를 보다 정확하게 설명한 것으로, # 다음에 주석의 내용을 작성함
+ 주석은 실행 명령문이 아니므로 R은 주석을 제외하고 실제 명령문 부분만 실행
+ 작성자가 나중에 R 프로그램을 다시 보거나 제 3자가 볼 때 프로그램의 내용을 쉽게 이해할 수 있도록 도와줌

<br>

## 자료형(data type)
+ 변수에 저장할 수 있는 값의 종류

|자료형|예|설명|
|:---:|:---:|:---|
|숫자형|1, -1, 2.5|정수와 실수 모두 가능|
|문자형|'Hello', "World"|작은 따옴표나 큰 따옴표로 묶어서 표현|
|논리형|TRUE, FALSE|반드시 대문자 표기, T나 F로 줄여서 사용 가능|
|특수값|NULL|정의되지 않음을 의미|
|특수값|NA|결측값(missing value)|
|특수값|NaN|수학적으로 정의가 불가능한 값|

<br>

## 비교연산
+ 두 개의 피연산자의 값을 비교한 후 TRUE 또는 FALSE를 반환

|연산자|예|의미|
|:---:|:---:|
|<|A < B|B가 A보다 크면 TRUE|
|<=|A <= B|B가 A보다 크거나 같으면 TRUE|
|>|A > B|A가 B보다 크면 TRUE|
|>=|A >= B|A가 B보다 크거나 같으면 TRUE|
|==|A == B|A와 B가 같으면 TRUE|
|!=|A != B|A와 B가 같지 않으면 TRUE|

```{r, eval = FALSE}
2 < 5                                       # TRUE
2 <= 5                                      # TRUE
2 > 5                                       # FALSE
2 >= 5                                      # FALSE
2 == 5                                      # FALSE
2 != 5                                      # TRUE
```

<br>

## 논리연산
+ 논리식을 평가하여 TRUE 또는 FALSE를 반환

|연산자|예|의미|
|:---:|:---:|:---|
|\||A \| B|A 또는 B 어느 한쪽이라도 TRUE이면 TRUE|
|&|A & B|A와 B 모두 TRUE일 때만 TRUE|

```{r, eval = FALSE}
(2 < 5) | (10 <= 3)                         # TRUE | FALSE -> TRUE
(2 < 5) & (10 <= 3)                         # TRUE & FALSE -> FALSE
```

<br>

## 함수(function)
+ 함수에 어떤 입력값(input)을 주면 일련의 과정을 거쳐서 계산된 결과값(output)을 내보내는 구조
+ 입력값은 매개변수(parameter)라고도 하며, 하나의 함수는 여러 개의 매개변수를 가질 수 있음
+ 함수의 정의에 맞추어 매개변수를 입력하면 정의된 결과값을 얻을 수 있음

<br>

## 변수(variable)

### 변수 값 할당
+ 어떤 값을 저장할 수 있는 공간
+ 할당 연산자 ```<-```를 이용하여 변수에 값을 저장할 수 있음
  + 할당(assign) : 프로그래밍에서 사용자가 저장 공간에 원하는 값을 저장하는 것
  + 단축키 ```alt``` + ```-```
+ 변수에 저장된 값을 확인하려면 변수 이름을 입력하거나 ```print()``` 함수를 사용

```{r, eval = FALSE}
var1 <- 10
var2 <- 20
total <- var1 + var2
```

<br>

+ 변수 이름 지정 규칙
  1. 첫 번째 문자는 반드시 영문자 또는 ```.````로 시작
  2. 두 번째 문자부터는 영문자, 숫자, ```.```, ```_``` 사용 가능  
  3. 알파벳 대문자와 소문자를 구분
  4. 변수 이름 중간에 빈칸을 넣을 수 없음

<br>

### 변수 값 변경
+ 변수에 저장된 값은 언제라도 변경 가능
+ 자료형은 어떤 값을 저장하는지에 따라 유동적으로 바뀜

```{r eval = FALSE}
var1 <- 10
var2 <- 20
total <- var1 + var2                        # var1 + var2 결과 출력

var1 <- "a"                                 # var1를 문자 a로 변경
total <- var1 + var2                        # error 발생
```

