# 프로그래밍 구조


+ 프로그래밍(programming) - 컴퓨터를 이용하여 문제를 해결하기 위해 주어진 절차를 문법에 맞게 작성하는 과정
+ 데이터 분석을 하다 보면 R에서 제공하는 함수만으로는 해결이 되지 않는 경우가 있으며, 이 경우 프로그래밍 기법의 적용이 필요함


<br>


## 조건문(conditional statement)


### if-else 문
+ 조건에 따라 특정 명령을 실행하는 프로그래밍 명령문으로, R에서는 ```if```, ```else``` 등의 명령 키워드를 사용

```{r eval = FALSE}
if(비교조건) {
  조건이 참일 때 실행할 명령문(들)
} else {
  조건이 거짓일 때 실행할 명령문(들)
}
```


<br>

> + if와 else 다음에 있는 중괄호 { }는 프로그래밍에서 **코드블록**이라고 하며, 이는 여러 명령문을 하나로 묶어주는 역할을 수행함
> + if-else 문을 작성시 else는 반드시 if 문의 코드블록이 끝나는 }와 같은 줄에 작성해야 함


<br>

+ [예제] 시험 점수가 80점 이상이면 합격(Pass), 80점 미만이면 불합격(Fail)으로 판단

```{r}
score <- 85

if(score >= 80) {
  result <- "Pass"
} else {
  result <- "Fail"
}

print(result)
```


<br>

+ 조건문에서 if와 else가 항상 같이 사용되는 것은 아님
+ 위의 예제에서 else 문을 생략하면 다음과 같이 작성할 수 있음

```{r}
score <- 85

result <- "Pass"
if(score < 80) {
  result <- "Fail"
}

print(result)
```


<br>

+ 조건에 따라 두 값 중 하나를 선택하는 경우, ifelse 문을 이용하면 편리함

```{r eval = FALSE}
ifelse(비교조건, 조건이 참일 때 선택할 값, 조건이 거짓일 때 선택할 값)
```


```{r}
score <- 85
result <- ifelse(score >= 80, "Pass", "Fail")
print(result)
```


### 다중 if-else 문
+ if-else문은 반복적으로 이어서 사용할 수 있음
+ [예제] 시험 점수가 90점 이상이면 A학점, 80 ~ 89점이면 B학점, 70~79점이면 C학점, 60~69점이면 D학점, 59점 이하이면 F학점으로 판단

```{r}
score <- 85 

if(score >= 90) {
	grade <- 'A'
} else if(score >= 80) {
	grade <- 'B'
} else if(score >= 70) { 
	grade <- 'C'
} else if(score >= 60) { 
	grade <- 'D' 
} else { 
	grade <- 'F' 
}

print(grade)
```


### 조건문에서 논리연산자 사용
+ if 문에 논리연산자를 사용하면 복잡한 조건문을 서술할 수 있음
+ 대표적인 논리연산자는 &(and)와 |(or) 임
+ [예제] 고혈압 분류

|분류|수축기 혈압|조건|이완기 혈압|
|:---:|:---:|:---:|:---:|
|정상 혈압|120 미만|and|80 미만|
|고혈압 전단계|120 ~ 139|or|80 ~ 89|
|1단계 고혈압|140 ~ 159|or|90~99|
|2단계 고혈압|160 이상|or|100 이상|

```{r}
sbp <- 125                    # 수축기 혈압(systolic blood pressure)
dbp <- 93                     # 이완기 혈압(diastoic blood pressure)

if(sbp < 120 & dbp < 80) {
  bp.type <- "정상 혈압"
} else if((sbp >= 120 & sbp <= 139) | (dbp >= 80 & dbp <= 89)) {
  bp.type <- "고혈압 전단계"
} else if((sbp >= 140 & sbp <= 159) | (dbp >= 90 & dbp <= 99)) {
  bp.type <- "1단계 고혈압"
} else if(sbp >= 160 | dbp >= 100) {
  bp.type <- "2단계 고혈압"
}

print(bp.type)                # wrong!
```


----------------------------------------------------------------------


## 반복문(repetitive statement)


### for 문
+ 정해진 동작을 반복적으로 수행할 때 사용하는 명령문으로, R에서는 for 문, while 문을 사용함
+ for문은 가장 많이 사용하는 반복문으로, 범위를 지정하여 반복을 수행

```{r eval = FALSE}
for(반복변수 in 반복범위) {
  반복할 명령문(들)
} 
```


<br>

+ [예제] *을 5번 출력

```{r}
for(i in 1:5) {
  print("*")
}
```


<br>

+ [예제] 구구단 2단 출력
  + ```print()``` 함수 - 하나의 값을 출력
  + ```cat()``` 함수 - 한 줄에 여러 개의 값을 결합하여 출력
  + ```\n``` - 줄바꿈을 하도록 하는 특수문자
  
```{r}
for(i in 1:9) {
  cat("2 *", i, "=", 2*i, "\n")
}
```


<br>

+ [예제] 1~20 사이의 숫자 중 짝수만 출력

```{r}
for(i in 1:20) {
  if(i%%2 == 0) {
    print(i)
  }
}
```


<br>

+ [예제] 1~100 사이의 숫자의 합계 출력
+ 어떤 변수를 계산에서 사용하려면, 그 변수를 먼저 선언해야 함

```{r}
sum <- 0

for(i in 100) {
  sum <- sum + i
}

print(sum)
```


<br>

+ [실습] iris 데이터셋에 대하여 꽃잎의 길이(Petal.Length)가 1.6 이하이면 Low, 5.1 이상이면 High, 나머지는 Middle로 분류


### while 문
+ 어떤 조건이 만족하는 동안 코드블록을 수행하고, 해당 조건이 거짓일 경우 반복문을 종료하는 명령문
+ 조건문과 반복문이 결합한 형태라 할 수 있음


> ※ 주의 :  영원히 실행되는 반복문을 '무한루프(infinite loop)'라 하며, 컴퓨터의 작동을 멈출 수 있음


```{r eval = FALSE}
while(비교조건) {
  반복할 명령문(들)
}
```


```{r}
sum <- 0
i <- i

while(i <= 100) {
  sum <- sum + i
  i <- i + 1
}

print(sum)
```


### break와 next
+ break - 반복문을 중단시킴
+ next - 반복문의 시작 지점으로 되돌림

```{r}
sum <- 0

for(i in 1:10) {
	sum <- sum + i
	if(i >= 5) break
}

print(sum)                    # 1~5 사이의 값의 합계 출력
```

```{r}
sum <- 0

for(i in 1:10) {
	if (i%%2 == 0) next
	sum <- sum + i
}

print(sum)                    # 1~10 사이의 숫자 중 홀수의 합계 출력
```


----------------------------------------------------------------------


## 사용자 정의 함수


+ R 사용자들이 스스로 만든 자신만의 함수
+ 자주 사용하는 R 코드를 함수 형태로 저장해 놓으면 손쉽게 작업할 수 있음

```{r eval = FALSE}
함수명 <- function(매개변수 목록) {
  실행할 명령문(들)
  return(함수의 실행 결과)
}
```


<br>

+ [예제] 두 개의 값을 입력받아 둘 중 큰 수를 결과 값으로 반환하는 함수

```{r}
mymax <- function(x, y) {
  max.value <- x
  if (y > x) {
    max.value <- y
  }
  return(max.value)
}

mymax(10, 20)
```


<br>

+ 사용자 정의 함수에서도 매개변수의 초기값(default value)을 설정할 수 있음
+ [예제] 매개변수 x, y를 입력 받아 x/y 값을 반환하는 함수(단, y의 초기값은 2)

```{r eval = FALSE}
mydiv <- function(x, y=2) {
  result <- x / y
  return(result)
}

mydiv(x = 10, y = 3)                    # 매개변수 이름과 매개변수 값을 쌍으로 입력
mydiv(10, 3)                            # 매개변수 값만 입력
mydiv(10)                               # x에 대한 값만 입력(y 값 생략)
```


<br>

+ 여러 개의 값을 반환해야 하는 경우에는 이를 리스트로 묶어 반환함
+ [예제] 매개변수 x, y를 입력 받아 두 변수의 합계와 곱을 리스트로 반환하는 함수

```{r eval = FALSE}
myfunc <- function(x, y) {
  sum.value <- x + y
	mul.value <- x * y
	return(list(sum = sum.value, mul = mul.value)) 
}

result <- myfunc(5, 8)
result$sum                              # 5, 8의 합계
result$mul 				                      # 5, 8의 곱
```


----------------------------------------------------------------------


## R 패키지(R package)

+ 특수 목적을 위한 로직으로 구성된 코드들의 집합을 R에서 구동되는 분석 툴
+ ```.lib()``` 함수 - 현재 설정된 패키지 저장 경로 확인 및 지정
+ ```install.packages()``` 함수 - 패키지 설치
+ ```library()``` 함수 - 설치된 패키지 불러오기

